【裁判字號】    89,易,4641
【裁判日期】    900130
【裁判案由】    詐欺
【裁判全文】
臺灣高雄地方法院刑事判決                        八十九年度易字第四六四一號
    公訴人  臺灣高雄地方法院檢察署檢察官
    被  告  甲○○
右列被告因詐欺案件，經檢察官提起公訴（八十九年度偵字第四０一七號），本院判
決如左：
    主  文
甲○○無罪。
    理  由
一、公訴意旨略以：被告甲○○意圖為自己不法之所有，明知已無償債能力，竟仍於
    民國八十八年六月一日，在高雄市○○區○○街一０四號六樓之三，簽發到期日
    八十八年十二月三十一日，面額分別為新臺幣（下同）三萬六千元及五萬零八百
    元之本票二紙，持向告訴人乙○○調借現款，致告訴人不疑有他，而如數借予。
    詎前開二紙本票屆期後均無法兌現，被告復避不見面，告訴人至此始知受騙，因
    認被告涉有刑法第三百三十九條第一項詐欺取財罪嫌等語。
二、按犯罪事實應依證據認定之，無證據不得推定其犯罪事實，又不能證明被告犯罪
    者，應諭知無罪之判決，刑事訴訟法第一百五十四條、第三百零一條第一項分別
    定有明文；又按刑法第三百三十九條第一項詐欺取財罪之成立，須行為人主觀上
    有為自己或第三人不法所有之意圖，客觀上係以詐術使人將本人或第三人之物交
    付為要件，若行為人無不法所有之意圖，或未使用詐術，自難遽以該罪相繩。本
    件訊據被告固不否認於八十八年六月間向告訴人借得六萬五千元，並簽發前開二
    紙本票等情，惟堅決否認有何詐欺取財犯行，辯稱：伊和告訴人是朋友，向告訴
    人借款的目的是為了償還伊另外向其他朋友借的錢，且借款當時並非沒有工作，
    後來是因為賺的錢不夠還，才把工作辭掉等語，現已全部償還告訴人，並無公訴
    人指訴之詐欺取財犯行等語。
三、經查：本件公訴人之所以認為被告涉有詐欺取財犯行，無非係以告訴人之指訴及
    卷附被告所簽發之本票影本二紙為其論據之基礎，惟告訴人既於本院審理時到庭
    陳稱：被告當時有工作，他因為要還朋友錢，所以才向我借錢，而被告確實有還
    朋友錢，以往被告也有向我借錢，也均有償還，這次應該是因為被告後來沒有工
    作，才沒有錢還我，我覺得被告沒有騙我，現在被告已經把錢全部還我了等語（
    見本院八十九年一月十日審判筆錄），與被告所述借貸情節互核相符，足見本件
    告訴人之所以借錢予被告，實係因其與被告本為朋友且先前雙方已有多次金錢借
    貸往來所致，而非因被告施用詐術，致使其陷於錯誤而交付金錢，參酌被告於本
    案審理前即已自行償還告訴人其積欠之全部款項，並與告訴人達成和解，有和解
    書一紙附卷可稽，應足認被告所為與刑法第三百三十九條第一項詐欺取財罪之犯
    罪構成要件有間。是本件應屬民事債務糾葛，被告所為與刑法第三百三十九條第
    一項詐欺取財罪之犯罪構成要件有間。此外，本院復查無其他積極證據足認被告
    有何觸犯刑法第三百三十九條第一項之詐欺取財犯行，揆諸首揭規定及說明，自
    應依法為無罪之諭知，以期適法。
據上論斷，應依刑事訴訟法第三百零一條第一項，判決如主文。
本案經檢察官何景東到庭執行職務。
中      華      民      國    九十      年      一      月     三十     日
                                臺灣高雄地方法院刑事第七庭
                                  法  官    劉傑民
右正本證明與原本無異。
如不服本判決，應於判決送達後十日內，向本院提出上訴狀。
                                  書記官    林豐富
中    華    民    國      九十      年      一      月      三十      日


司法院資訊處製作；財團法人民間司法改革基金會備份。
